【裁判字號】    99,聲再,21
【裁判日期】    990226
【裁判案由】    貪污治罪條例
【裁判全文】
臺灣高等法院高雄分院刑事裁定          99年度聲再字第21號
再審聲請人
即受判決人    甲○○
送達代收人  顏福松律師
上列聲請人因貪污治罪條例案件，對於本院98年度重上更(七)字第
19號中華民國98年6 月25日確定判決（起訴案號：臺灣澎湖地方
法院檢察署91年度偵字第492號），聲請再審，本院裁定如下：
    主  文
再審之聲請駁回。
    理  由
一、本件聲請意旨略以：(一)依明田商號負責人夏志清於警詢時供
    稱「砂糖不是他店裡所賣」，嗣更三審卻又證稱「砂糖有實
    際交易」，其前後所述已相矛盾，證言顯不足採，且夏志清
    未證述咖啡包、三合一咖啡包、即溶咖啡、糖、立頓茶包、
    立體茶包不是他店裡所賣，因此原判決認定附表一所示之茶
    包、咖啡包、砂糖等物品，皆非明田商號所賣，顯與客觀事
    實不符。(二)夏志清於部分警詢中證稱「並無實際交易」，經
    查確有實際交易，又於部分警詢中證稱「不記得有無實際交
    易」，可見夏志清之證言並不可採。另外依夏志清所述，共
    7040元無實際交易事實，惟原判決附表一，卻認聲請人詐領
    金額為5740元，二者不相符合。(三)若確有支用金錢購買商品
    ，惟因月底報銷，因記憶模糊或便宜行事，將購買甲物誤載
    為購買乙物、在甲店購買誤為在乙店購買，但均不得認定係
    利用職務上之機會詐取財物。(四)夏志清於更三審做證時，已
    距離是否有實際交易之日約6 年之久，且夏志清平常以開計
    程車為業，明田商號多由其母親及妻子看店，如何能記得附
    表一前後共11次之時日，聲請人有無支用現金至明田商號購
    買商品。(五)依順美商號負責人陳友波警詢時證稱「88年8 月
    5 日是聲請人請其代買」，縱使依收據所示之咖啡包、茶包
    非向順美商行購買，惟既有實際購買並支出，原審附表二卻
    仍認定聲請人詐領620 元，卻未敘明不採對聲請人有利證言
    之理由，有判決不備理由之違法。(六)陳友波於更三審曾證稱
    「七美站的人，有的僅是先拿東西，至月底報帳才來拿空白
    收據」，又依夏志清證言，明田商號確有販賣砂糖、茶包，
    可知聲請人自明田商號購買砂糖、茶包，而在每月底拿取順
    美商號之空白收據上填寫自明田商號購買之商品。(七)夏芳葶
    於更三審證稱「以順美商號或明田商號之收據填寫七美站員
    工之生日禮金，實則未向該商號購買，是依前例辦理」，由
    此可知順美商號有無販售原判決附表二之品名，與聲請人有
    無實際支付金錢購買，並無必然關係，又如何認定原判決附
    表二支出之金額，皆為聲請人詐領取得。(八)順美商號是由陳
    友波夫妻共同經營，但陳有波有相當時間不在順美商號看店
    ，如何能記得附表二前後共13次之時日，聲請人有無支用現
    金至順美商號購買商品。(九)依馬公航空站97年8 月12日0970
    003322號函暨附件：七美航空站88年7 月16日、90年1 月9
    日、91年1 月7 日之簽呈及七美航空站88年3 月至91年5 月
    零用金撥款金額可知，七美航空站每月可申領4 萬元之零用
    金，惟聲請人自88年每月平均申請核撥31479 元，逐年遞減
    至91年僅剩24214 元，依上開事證可證，聲請人絕無利用職
    務上機會詐欺取財之犯意，否則聲請人可每月報足4 萬元，
    金額更不可能逐年遞減。自原審判決、更五審、更六審判決
    比較可知原審判決附表一編號9 、10之「金額」欄已更正64
    0 元為560 元，亦即已扣除砂糖80元之部分，但「品名」欄
    卻仍載列「砂糖」，而認定聲請人無實際交易，自有誤會，
    爰依刑事訴訟法第420 條第1 項第6 款所規定提起再審云云
    。
二、按刑事訴訟法第420 條第1 項第6 款所規定之確實新證據，
    在解釋上須具備(1)新穎性(2)確實性(3)影響性（或關連性）之
    要件始足當之。所謂「新穎性」係指該項證據於審判時並未
    經發現或存在或未及提出或審酌，而於判決後始發現；所謂
    「證據之確實性」係指該項證據依其形式上之觀察係真實存
    在；所謂「影響性」係指如經提出或審酌在客觀上顯可動搖
    原確定判決而使受判決人獲有利之判決而言。倘該證據在審
    判時已經發現或存在且業經審酌並已說明其取捨之理由，或
    該證據資料在形式上尚未能確定其真實存在，或其形式上雖
    屬真實，然縱予提出供法院審酌，在客觀上亦未必能據以動
    搖原確定判決之基礎或依其他證據資料所作事實之認定者，
    即非刑事訴訟法第420 條第1 項第6 款所稱之確實新證據。
    又刑事訴訟法第420 條第1 項第6 款係以因發現確實之之新
    證據，足認受有罪判決之人應受無罪、免訴、免刑或輕於原
    判決所認罪名之判決為要件，至於刑罰之減輕事由則不在內
    （最高法院35年京特抗字第10號判例參照）。再者，再審係
    就確定判決事實錯誤而設之救濟方法，原確定判決關於沒收
    及追徵之諭知有無違誤，此乃適用法律問題，此有最高法院
    43 年 台抗字第60號判例可資參照。
三、本件聲請人所舉證人即明田商號負責人夏志清及順美商號負
    責人陳友波所證先後不符或矛盾暨馬公航空站92年11月10日
    馬人字第09200043090 號函說明第2 項稱：「……七美站因
    地處離島，被告向當地商店拿空白收據填寫購買飲料、咖啡
    、茶包等，僅是便宜行事之舉措……」等語，核與馬公航空
    站94年3 月30日馬政字第09400011730 號函覆稱：「七美輔
    助站因地處離島，該站員工就公務及日常生活必需品之購買
    ，均由該站本於權責自行辦理」等語不符部分，原確定判決
    已說明其取捨之依據，亦即聲請人所稱有利於聲請人部分在
    審判時已經發現，且經原確定判決內為審酌並已說明其取捨
    之理由，依上開說明，並非刑事訴訟法第420 條第1 項第6
    款所稱之確實新證據，縱如聲請人所指原確定判決所為證據
    取捨有違背經驗法則或論理法則，亦屬判決違背法令之問題
    ，非再審程序所能救濟。又聲請人所執馬公航空站97年8 月
    12日0970003322號函稱：七美航空站88年7 月16日、90年1
    月9 日、91年1 月7 日之簽呈及七美航空站88年3 月至91年
    5 月零用金撥款金額可知，七美航空站每月可申領4 萬元之
    零用金，而聲請人自88年每月平均申請核撥31479 元，逐年
    遞減至91年僅剩24214 元之事實，固堪認定，惟此一事實尚
    不足以證明聲請人無詐取財之之動機，亦即不足動搖原確定
    判決所為事實之認定，且原確定判決就此亦已於理由欄內敘
    明（見原確定判決第13頁）。再者，原確定判決於理由欄內
    引用證人夏志清於更(三)審所證：「（提示偵查卷第149 至16
    0 頁明田商號收據，這些品名等記載有無實際交易？）有的
    有，有的沒有，實際交易有90年4 月23日（附表一編號9 ）
    砂糖2 包，90年8 月28日（附表一編號10）砂糖2 包…，其
    他皆為沒有實際交易的」等語（見確定判決第6 頁）；而確
    定判決附表一編號9 、10部分卻仍將「砂糖」列入無交易之
    物品，惟附表一編號9 、10部分除聲請人所指「砂糖」外，
    尚有茶包、咖啡等物品係未向明田商號購買之物品而不實登
    載於空白收據內，因此除去上開瑕疵，仍無從使聲請人受無
    罪、免訴、免刑或輕於原判決所認罪名之判決，依上引最高
    法院之判例意旨，仍不得據以聲請再審。綜上所述，本件聲
    請人所舉聲請再審之理由，核與上引法條所定無一相符，應
    認為無再審理由，爰依同法第434 條第1 項，裁定如主文。
中    華    民    國    99    年    2     月    26    日
            刑事第四庭    審判長法  官  蕭權閔
                                法  官  陳吉雄
                                法  官  李嘉興
以上正本證明與原本無異。
如不服本裁定應於送達後5日內向本院提出抗告狀。
中    華    民    國    99    年    3     月    1     日
                                書記官  唐奇燕

司法院資訊處製作；財團法人民間司法改革基金會備份。
